臺灣新竹地方法院民事判決  
110年度重訴字第53號
原      告  詹力翰  
被      告  賴銘郎  

上列當事人間履行協議事件，經臺灣高雄地方法院裁定移送前來
，本院於民國110年8月11日言詞辯論終結，判決如下：
    主      文
被告應給付原告新臺幣陸佰伍拾伍萬貳仟貳佰捌拾元，及自民國
一○九年十月二十九日起至民國一一○年七月十九日止，按年息百
分之二十計算之利息，暨自民國一一○年七月二十日起至清償日
止，按年息百分之十六計算之利息。
原告其餘之訴駁回。
訴訟費用由被告負擔。
　　事實及理由
壹、程序方面：
一、按訴狀送達後，原告不得將原訴變更或追加他訴，但擴張或
    減縮應受判決事項之聲明者，不在此限，民事訴訟法第255
    條第1項第3款定有明文。本件原告原聲請支付命令時原係請
    求：被告應給付原告新臺幣（下同）6,605,432元，及自支
    付命令送達之翌日起至清償日止，按年息百分之20計算之利
    息；嗣於訴訟進行中，原告先變更聲明為：被告應給付原告
    6,605,432元，及自民國109年10月29日起至清償日止，按年
    息百分之20計算之利息(見本院卷第37頁至38頁)，再將請求
    被告給付之金額變更為6,552,280元等情(見本院卷第55頁至
    第56頁)，核屬單純擴張及減縮應受判決事項之聲明，自應
    准許。
二、次按，當事人因患病不能於言詞辯論期日到場者，如無可認
    為有不能委任訴訟代理人到場之情形，即非民事訴訟法第38
    6條第2款所謂因不可避之事故而不到場(最高法院28年上字
    第1574號民事判例意旨參照)。又審判長以職權所定之言詞
    辯論期日，非有重大理由法院不得變更或延展之，故當事人
    已受合法之通知後，雖聲請延展期日，然未經法院裁定准許
    前，仍須於原定日期到場，否則即為遲誤，法院自得許到場
    之當事人一造辯論而為判決。是當事人因請假不能於言詞辯
    論期日到場者，如無可認為有不能委任訴訟代理人到場之情
    形，即非屬不可避之事故，自非民事訴訟法第386條第2款所
    謂因正當理由而不到場(最高法院94年度台上字第1300號民
    事判決意旨參照)。查本件被告經合法通知後，雖於言詞辯
    論期日前之110年8月9日以傳真方式提出請假單，並以其身
    體不適無法出庭為由，向本院請假等語(見本院卷第49頁)；
    惟被告未提出請假單正本及診斷證明書，經本股承辦書記官
    於110年8月9日以公務電話紀錄告知「請假應提出請假單正
    本及診斷證明，本件暫不改期」等情，有本院公務電話紀錄
    可參(見本院卷第51頁)，則被告於本院110年8月11日言詞辯
    論期日前尚得提出請假單正本及診斷證明書，抑或委任訴訟
    代理人到場；惟被告未於本院言詞辯論終結前提出上開資料
    ，或伊有何不能委任訴訟代理人到場之情事，則其請假事由
    ，即非屬不可避之事故，自非民事訴訟法第386條第2款所謂
    因正當理由而不到場之情形，復核無民事訴訟法第386條所
    列其他各款情形，故爰依原告之聲請，由其一造辯論而為判
    決。
貳、實體方面：　　
一、原告主張：被告於109年10月21日與原告簽立還款協議書，
    約定清償先前向原告借貸尚未清償之債務6,605,432元，及
    按債務金額加計年息百分之20計算之利息；被告並應自109
    年10月起按月於每月之28日，以每月30萬元(內含應給付原
    告之利息)匯款至原告指定之帳戶內，以為清償，如有一期
    未按約定給付，其餘未到期之金額視為到期，並立有還款協
    議書及簽發票面金額為660萬元之本票乙紙予原告收執。詎
    被告自109年10月28日起即未依約還款，嗣因收受法院之通
    知，始於110年4月30日還款2萬元，於110年5月12日及110年
    6月間，分別替原告代墊修車費20,152元、13,000元，迄今
    則尚積欠原告6,552,280元及利息未清償。為此，爰依兩造
    於109年10月21日簽定之還款協議書提起本件訴訟，並聲明
    ：如主文第1項所示。
二、被告經合法通知，未於言詞辯論期日到場，僅以書狀泛稱本
    件債務尚有糾葛，伊積欠原告之債務已盡力在償還，包含幫
    原告修理車輛抵債，希望能讓伊分期償還等語。
三、得心證之理由：
(一)原告主張被告於109年10月21日與原告簽立還款協議書，約
    定清償先前向原告借貸尚未清償之債務6,605,432元，及按
    債務金額加計年息百分之20計算之利息；被告並應自109年1
    0月起按月於每月之28日，以每月30萬元(內含應給付原告之
    利息)匯款至原告指定之帳戶內，以為清償，如有一期未按
    約定給付，其餘未到期之金額視為到期，被告並簽發票面金
    額660萬元之本票乙紙予原告收執；然被告自109年10月28日
    即未依約還款，僅於收受法院通知後償還2萬元，及替原告
    代墊修車款20,152元、13,000元，迄今尚積欠原告6,552,28
    0元及利息未清償等情，業據原告提出與其所述相符之還款
    協議書及本票為證(見支付命令卷第9頁至第15頁)；而被告
    經合法通知未於言詞辯論期日到場爭執，僅提出支付命令異
    議狀陳稱是項債務尚有糾葛，然又於書狀陳稱已經盡力在償
    還積欠原告之款項等情(見本院卷第49頁)。本院依調查證據
    之結果及斟酌全辯論意旨，堪認原告主張被告積欠其6,605,
    432元乙節為真，而被告迄今清償53,152元(20,000+20,152+
    13,000)等情，則經原告自認，亦應認為可採。因此，原告
    依兩造間於109年10月21日簽定之還款協議書，請求被告給
    付6,552,280元(6,605,000-00000)，為有理由，應予准許。
    至被告雖希望分期償還款項，惟此係核屬原告之權利行使範
    圍，原告既未表示同意，被告自無為分期清償之權利，亦無
    從解免被告應負之償還責任。
(二)按給付有確定期限者，債務人自期限屆滿時起，負遲延責任
    ；遲延之債務，以支付金錢為標的者，債權人得請求依法定
    利率計算之遲延利息，民法第229條第1項、第233條第1項前
    段定有明文。查兩造以還款協議書約定被告應自109年10月
    起，按月於每月之28日以每月30萬元(含利息)匯款至原告指
    定之帳戶，以為清償，如有一期未按約定給付，其餘未到期
    之金額視為到期，有還款協議書可參(見支付命令卷第9頁)
    ；而被告自第一期109年10月28日起即未依約清償，業如前
    述，依前開規定，被告自109年10月29日起即應負遲延責任
    。
(三)再按，約定利率，超過週年百分之16者，超過部分之約定，
    無效，修正後民法第205條定有明文。另民法債編施行法第1
    0條之1、第36條第5項分別規定：修正之民法第205條之規定
    ，於民法債編修正施行前約定，而於修正施行後發生之利息
    債務，亦適用之；109年12月30日修正之民法第205條，自公
    布後6個月施行。而民法第205條業經總統於110年1月20日公
    布。據此，民法第205條已於110年7月20日施行適用，則自1
    10年7月20日起，就約定利率超過週年利率百分之16部分均
    為無效。是原告請求被告給付自109年10月29日起至110年7
    月19日止，按約定之利率年息百分之20計算之利息，及自11
    0年7月20日起至清償日止，按年息百分之16計算之利息，為
    有理由，應予准許，逾此部分請求(即自110年7月20日起至
    清償日止，超過年息百分之16之遲延利息)，依上開法律規
    定及說明，為無理由，應予駁回。
四、訴訟費用負擔之依據：本件原告敗訴部分甚微，依民事訴訟
    法第79條規定命由被告負擔。 
中    華    民    國   110    年    8     月    31    日
                  民事第一庭審判長法  官  鄭政宗
　　　　　　　　　　　　　　　　　法  官  張百見
　　　　　　　　　　　　　　　　　法  官  李宇璿
以上正本係照原本作成。
如對本判決上訴，須於判決送達後20日內向本院提出上訴狀。
如委任律師提起上訴者，應一併繳納上訴審裁判費。 
中　　華　　民　　國　　110 　年　　9 　　月　　1 　　日
                                  書記官  王恬如